【裁判字號】    98,聲再,61
【裁判日期】    980602
【裁判案由】    公務員縱放人犯
【裁判全文】
臺灣高等法院臺南分院刑事裁定        98年度聲再字第61號
再審聲請人
即受判決人  甲○○即林俊卿）.
            丙○○
            乙○○
上列再審聲請人因公務員縱放人犯案件，對於本院97年度重上更
(六)字第273號中華民國98年1月7日確定判決（臺灣臺南方法院88
年度訴字第882號、臺灣臺南方法院檢察署88年度偵字第4903號
、第4948號、第6053號），聲請再審，本院裁定如下：
    主  文
再審之聲請駁回。
    理  由
一、本件聲請意旨略以：原審判決認本件聲請人甲○○、丙○○
    、乙○○明知大陸偷渡客康成凱等11人，係經安排後始偷渡
    來台，為避免途中遭人發覺而逮捕，竟以車輛將上開大陸偷
    渡客分送至台北縣三重市及所約定之緝捕地點藏匿，且為取
    信大陸地區偷渡、販毒集團，乃基於縱放人犯之共同犯意，
    由黃浚瑋駕駛，與甲○○、乙○○將其中3名姓名、年藉不
    詳之大陸女偷渡客載往台北縣三重市○○道下，並交由魏添
    火領交該3名女偷渡客予不詳姓名之人，該3名女偷渡客即行
    蹤不明而縱放得逞。因認聲請人即被告甲○○、丙○○、乙○○涉有故意、過失縱放人犯罪嫌。然原審判決顯有應於審
    判期日調查之證據而未予調查及判決不備理由之違法：
  (一)聲請人均一再陳稱：甲○○、丙○○渠等為「1103」專案之
    成員，為順利破獲大陸走私安非他命集團，經隊部長官黃家
    程報告專案承辦檢察官王森榮同意，乃依指示，於該集團偷
    渡本案11名大陸客來台，藉以測試偷渡走私管道之可靠性時
    ，表面配合線民暫予放行系爭11名大陸客，讓渠等打電話回
    大陸通知以偷渡成功來台，實際上則進行嚴密監控之行為，
    俟取信大陸蛇頭後，即安排予以逮捕。聲請人等並無使該11
    名大陸偷渡客進入臺灣地區犯罪既遂及藏匿人犯之故意，聲
    請人甲○○並於歷次審理庭聲請傳喚系爭專案承辦檢察官王
    森榮到庭作證，以明案情，參照最高法院71年台上字第3606
    號判例、63年台上字第3220號判例意旨，原審判決就此足以
    證明聲請人甲○○、丙○○、乙○○是否涉有違法故意或過
    失縱放人犯之證據，未予調查、審理，判決理由內亦未說明
    有利聲請人證據不予採納之原因，此點攸關聲請人有利之重
    要證據漏未審酌，且足以影響於判決之結果，顯然符合刑事
    訴訟法第421 條規定。
  (二)按不得上訴於第三審法院案件，除前條規定外，其經第二審
    確定有罪判決，如就足生影響於判決重要證據，漏未審酌者
    ，亦得為受判決人利益，聲請再審。刑事訴訟法第421條定
    有明文。本件關於過失縱放人犯罪部分，雖屬不得上訴於第
    三審法院之案件，惟參照最高法院97年度台抗字第448號判
    決意旨，聲請人自得本於卷內存在之事證，就足以動搖原審
    判決之基礎事實，依刑事訴訟法第421條之規定聲請再審。
  (三)綜上，請求裁定准予再審。
二、按所謂重要證據漏未審酌，係指第二審法院判決前已經提出
    之重要證據未予審酌，且該證據必須可認為足以動搖原判決
    事實之認定者始足當之，苟該證據業已提出經原確定判決予
    以指駁，並敘明捨棄不採之理由，或縱未提出斟酌，惟如經
    斟酌亦不足以動搖原判決者，或判決確定後始發現之證據，
    判決當時無從審酌者，即非該條所謂重要證據漏未審酌，亦
    不足以構成聲請再審之事由，有最高法院28年度抗字第8號
    、35年特抗字第21號著有判例可稽。故所謂重要證據漏未審
    酌，係指該證據於案情有重要關係且未經審酌者而言，如證
    據業經法院本其自由心證予以取捨及判斷，僅係對此持相異
    評價，即不能以此為由聲請再審（最高法院89年度台抗字第
    30號裁定意旨參照）。
三、經查：
  (一)本院97年度重上更(六)第273號係審酌：(1)聲請人甲○○、丙○○、乙○○分別於調查局供述：為永春安績效，由魏添火
    向大陸接洽偷渡客來台事宜等語；(2)同案被告楊明春陳稱：
    丙○○、甲○○協同  魏添火到伊家中，表示為工作績效，
    希望伊充當線民，配合載運大陸偷渡客，事後會給予伊適當
    報酬，且表示絕不會有事，伊才允諾幫忙等語；(3)同案被告
    魏添火於偵查時供稱：甲○○、丙○○跟伊說整個路線都有
    安排，不用擔心被其他警艇抓到；(4)聲請人丙○○與被告蔡
    丙上於88年3月8日之電話通訊譯文等，作為認定犯罪事實之
    依據（參見本院前開確定判決理由欄貳、實體部分：二、(四)
    關於縱放人犯部分所載），並詳細說明認定聲請人等有關大
    陸偷渡客之逮捕及縱放之犯行，均有犯意聯絡及行為分擔之
    得心證之理由及判斷之依據。
  (二)最高法院98年度台上字第2227號判決則以本院前開判決綜合
    全案卷證資料，本於事實審法院之推理作用，認定被告蔡丙
    上、黃家程、丙○○、甲○○、乙○○有其事實欄所載之犯
    行，已詳細說明就案內所有證據，本於調查所得心證，分別
    定其取捨，而憑以認定之依據及理由；對於被告等所為之辯
    解，如何不可採，亦於理由內逐一指駁，俱有卷存之證據資
    料可資覆按。並已綜合卷內證據資料，參互研析判斷，以蔡
    丙上、黃家程、丙○○、甲○○、乙○○等5人，與已確定
    之魏添火、吳忠、楊明春、吳清隆、吳傳世，均違反修正前
    台灣地區與大陸地區人民關係條例第15條第1款不得使大陸
    地區人民非法進入台灣地區，及第28條之1第1項規定，依修
    正後刑法第31條第1項，共犯同條例第79條第1項、第80條第
    1項之罪；蔡丙上、黃家程、丙○○、甲○○、乙○○5人，
    與不具公務員身分之魏添火、黃浚瑋，基於共同犯意之聯絡
    ，將3名不詳姓名年籍之大陸偷渡女子，送至台北縣三重市
    ，交與約定之不詳之人，係共犯刑法第163條第1項之公務員
    縱放人犯罪；甲○○、乙○○係負責將7名大陸偷渡客負責
    看守戒護至台南市○○○路交岔口安順橋附近準備安排第2
    批逮捕時，因甲○○、乙○○應注意能注意將逮捕之上開大
    陸偷渡客嚴加看守戒護，意疏未注意看守戒護，致其中1名
    姓名、年籍不詳女偷渡客乘機逃逸而不知去向，此部分所為
    應構成刑法第163條第2項過失致職務上依法逮捕之人脫逃罪
    ，經核係屬事實審法院取捨證據及判斷其證明力職權之適法
    行使。至有利於被告之證據不採納及應於審判期日調查之證
    據，係指該證據倘予採納或經調查所能證明者，得以推翻原
    審判決所確認之事實，而得據以為不同之認定而言。如非事
    理所必然，或係無從調查之證據方法，即欠缺其調查之必要
    性，縱未調查，或未於理由特加說明，均與所謂違背法令之
    情形不相適合。甲○○（即林俊卿）上訴意旨指原審未依聲
    請傳喚承辨檢察官王森榮到庭作證，以明案情；丙○○、乙○○上訴意旨(三)指原判決對有利被告部分未依職權調查，且
    均未說明有利於被告之證據不予採納之理由，有查證未盡及
    理由不備之違法云云。惟上開所指各節，或已依法調查，事
    證明確，或未指出具體之調查證據方法，欠缺其調查之必要
    性，或依其所指調查結果所能證明者，不足以推翻原判決所
    確認之事實；或僅憑己見，泛言應調查證據未調查，原審縱
    未加調查，或未於理由說明，均非適法上訴第三審之理由等
    節，因而駁回被告等人之上訴。
四、綜前，聲請人等提出之請求傳喚證人王森榮之證據方法，或
    因本件已事證明確，欠缺其調查之必要性；或依其所指調查
    結果所能證明者，不足以推翻原判決所確認之事實；或係聲
    請人等僅憑己見，泛言應調查證據未調查，原審縱未加調查
    ，或未於理由說明，均非適法上訴第三審之理由，基此，聲
    請人等自不得執此據為本件聲請再審之理由。從而，聲請人
    本件聲請再審之理由，核與刑事訴訟法第421條之再審要件
    不合。其等本件再審之聲請，為無理由，應予駁回。
五、據上論結，應依刑事訴訟法第434條第1項，裁定如主文。
中    華    民    國    98    年    6     月    2     日
                  刑事第二庭    審判長法  官  葉居正
                                      法  官  吳勇輝
                                      法  官  郭千黛
以上正本證明與原本無異。
如不服本裁定，應於收受本裁定後五日內向本院提出抗告狀。
                                      書記官  尤乃玉
中    華    民    國    98    年    6     月    3     日


司法院資訊處製作；財團法人民間司法改革基金會備份。
